臺灣高等法院刑事判決　　　　　　　　 94年度上訴字第770號
上　訴　人
即　被　告　丙○○
指定辯護人　義務辯護人　袁大蓉律師
上列上訴人因毒品危害防制條例案件，不服臺灣板橋地方法院93
年度訴字第53號，中華民國94年2月2日第一審判決（起訴案號：
臺灣板橋地方法院檢察署92年度偵字第18915號），提起上訴，
本院判決如下：
    主  文
原判決撤銷。
丙○○共同運輸第一級毒品，處有期徒刑陸年。扣案之第一級毒
品海洛因柒拾貳小包（合計淨重陸點玖捌公克）、第二級毒品
安非他命壹包（淨重玖點玖柒公克），均沒收銷燬之；放置上揭
海洛因之空包裝（重拾壹點捌陸公克）、放置上揭安非他命之空
包裝（重零點伍伍公克）、信封袋柒拾壹個、黑色手提袋壹個及
新臺幣捌佰元，均沒收。
    事  實
一、丙○○前曾因施用化學合成麻醉藥品安非他命、轉讓禁藥，
    經臺灣板橋地方法院於民國（下同）86年3月12日分別判處
    有期徒刑6月、有期徒刑4月，定應執行刑有期徒刑8月，而
    於87年9月2日執行完畢；又因施用第二級毒品安非他命，經
    同法院分別於87年11月13日、88年10月9日裁定應送勒戒處
    所觀察勒戒，亦均已執行完畢。於92年10月9日凌晨0時許（
    起訴書誤為同年9月15日凌晨0時許，應予更正），在臺北縣
    三重市○○○路75巷37號2樓其租屋處，由陳福生（所涉販
    賣毒品罪嫌部分，經原審法院發布通緝中）將以信封袋分裝
    之海洛因、安非他命一批及電子磅秤1台，放入丙○○所有
    之黑色手提袋一個內，連同另放置在信封袋內之海洛因二小
    包，以給付新臺幣（下同）800元為代價，委請丙○○運送
    至臺北縣三重市○○路底，交付某駕駛黑色轎車之男子收受
    ；丙○○明知海洛因、安非他命分別係毒品危害防制條例第
    二條第二項第一款、第二款所稱之第一級毒品、第二級毒品
    ，不得運輸、持有，仍因經濟窘困貪圖小利而予應允，與陳
    福生共同基於運輸第一級毒品海洛因及第二級毒品安非他命
    之犯意聯絡，由丙○○將置於信封袋內之海洛因二小包放在
    右口袋內，並攜帶該黑色手提袋一個，依照陳福生之指示，
    騎乘由陳福生所提供車號TYX- 136號輕型機車作為交通工具
    ，自臺北縣三重市○○○路75巷37號2樓租屋處出發，騎往
    陳福生所指定之臺北縣三重市○○路底，擬交予駕駛黑色自
    小客車之姓名年籍不詳成年男子，而運輸第一級毒品海洛因
    、第二級毒品安非他命。迨同日凌晨0時10分許，丙○○騎
    乘該機車運輸上揭毒品行經臺北縣三重市○○○路臺北橋下
    時，因形跡可疑且係騎乘警方獲有線報來源所指之車號TYX-
    136號輕型機車，而為據報前往查緝之臺北縣政府警察局三
    重分局乙○○○○○、吳文男攔下盤查；丙○○於警方僅只
    懷疑而尚未確知其運送毒品之情狀下，同意並自行打開所攜
    帶之黑色手提袋供警檢視，而自首運送毒品，經警扣得丙○
    ○所有之黑色手提袋一只，及該只黑色手提袋內及其口袋內
    之第一級毒品海洛因共72小包（合計淨重36.98公克，空包
    裝重11.86公克，純度35.58﹪，純質淨重13.16公克）、第
    二級毒品安非他命1包（淨重9.97公克，空包裝重0.55公克
    ）、電子磅秤1台、包裝毒品用之信封袋71個以及運輸毒品
    所得之報酬800元。旋再由丙○○帶同查緝員警於同日凌晨0
    時40分許，返回臺北縣三重市○○○路75巷37號2樓其租屋
    處，又扣得吸食器1組及分裝袋297個等物。
二、案經臺北縣政府警察局三重分局報請臺灣板橋地方法院檢察
    署檢察官偵查起訴。
    理  由
一、訊據被告丙○○矢口否認有何運輸毒品之犯行，先係辯稱：
    扣案之毒品係同案被告陳福生在伊上開租屋處交付給伊的，
    要伊送至臺北縣三重市○○路底，交給一駕駛黑色自小客車
    之不詳姓名年籍之成年男子，伊並不知道同案被告陳福生所
    交付的物品是毒品云云；嗣又改稱：扣案毒品均係伊所有，
    是伊以12萬元代價向他人購買的，買來係要供伊自己吸食所
    用，查獲當時伊是正準備要將所買來的毒品，拿到伊於臺北
    縣三重市○○路新承租的租處放置，伊之前所以會供稱扣案
    毒品係同案被告陳福生所交付，是因為同案被告陳福生欠伊
    2 萬元未還，才挾怨報復，且因同案被告陳福生後來自警局
    脫逃了，伊想要交保，才把事情都推給同案被告陳福生等語
    ；在本院又辯稱：陳福生並未拿八百元請託被告為其運送毒
    品，被告亦無運送毒品之犯意云云。義務辯護人則為被告辯
    稱：員警於92年10月9日凌晨0時10分許，在臺北縣三重市○
    ○○路臺北橋下，於被告所攜帶之黑色手提袋內及其口袋內
    所查獲之以信封袋（71個）包裝之第一級毒品海洛因共72小
    包、第二級毒品安非他命1包及電子磅秤1台、現金800元均
    係員警非法搜索所得之物，應無證據能力等語。惟查：
  (一)被告丙○○於檢察官偵查已坦承部分犯行，此部分被告之自
    白並未見有何非法取供之情事。雖被告嗣後另曾辯稱：係為
    求交保而承認等語；然並未提出相關之資料以供本院查證，
    則被告丙○○於檢察官偵查中坦承部分犯行之供述應認係出
    自被告之任意性自白，而得為證據，合先敘明。
  (二)被告於檢察官偵查中供陳：（三重市○○○路75巷37號2樓
    ）上址是我租屋處，陳福生（高兄）交給我一包東西，用信
    封及塑膠袋包著，要我拿去交給別人，到三重市○○路，有
    一男生開黑色轎車會來拿，警方在三重市○○○路查到我，
    扣到一大包毒品，我再帶警方到我租屋處，查到陳福生和邱
    淑惠；（問：分裝袋何用？）陳福生分裝好，我沒有分裝，
    是幫他跑腿交東西給開黑色轎車男子，因我生活不好，他（
    陳福生）會幫我；... 他與對方談好條件，由我送貨；...
    （問：警方在你右口袋內起獲何物？）二包用信封包起海洛
    因，這是陳福生另外交給我的，台幣800元也是他給我的，
    因我跟他說我沒錢；... （問：TYX- 136機車是否你運毒騎
    來？）這是我向陳福生借的云云（見偵查卷第54頁背面、第
    55頁）。參諸：案重初供，蓋以被告在獲案之初所作之供
    述，其記憶較為清晰、不及串供，且尚未週詳考慮法律上之
    利害關係，故其陳述較為可信；TYX- 136機車係為陳福生
    所有，有車籍作業系統查詢認可資料在卷可稽（見偵查卷第
    49頁）；則被告於檢察官偵查中所供：陳福生交給伊一包東
    西，要伊拿去交給別人，到三重市○○路，伊乃向陳福生借
    TYX- 136機車乙節，甚為符合常理；警方果然依被告之供
    述，在被告租住房屋處查獲陳福生，有相關筆錄資料在卷可
    查；該陳福生茍非確實有交待被告代為辦理事項，豈有於被
    告不在家之際，仍與其女友邱淑惠滯留被告租住處所不願離
    去而等候泡茶之理；故被告於檢察官偵查中所為上揭供述，
    應屬實情，而可採信。被告騎乘TYX- 136號輕型機車，在臺
    北縣三重市○○○路臺北橋下，為警查扣之物品應係陳福生
    委請被告運送之物，另八百元則係陳福生給付被告之運送代
    價，應可認定。
  (三)關於查獲本案被告所運送物品之過程，經原法院隔離訊問結
    果，證人即當時負責執行查緝任務之臺北縣政府警察局三重
    分局乙○○○○○具結供證：當初是因為民眾檢舉，在文化
    南路被告住的地方，晚上出入很頻繁很可疑，民眾也有告知
    車號，經查證發現該車為毒品通緝犯陳福生所有，然後伊與
    吳文男就到現場去看，確定的話，就要聲請搜索票搜索，但
    到達巷口時，就看到該車號機車從巷口轉出來，而且騎的速
    度非常快，伊等直覺認為這可能就是通緝犯陳福生，所以就
    尾隨之，後來就將之攔下來，經伊等表明身分，請被告出示
    證件，但沒有辦法提出任何證件，而伊等問被告是否為陳福
    生，被告雖說不是，但就車子誰屬，又交代不出，且說話支
    支嗚嗚，又沒有證件，身上還有背1個黑色手提袋，伊等怕
    是故意不拿出證件，所以就表示如果沒有問題，請被告把手
    提袋打開，後被告遂自行將手提袋打開，之後很明顯就看到
    有一個電子磅秤，還有安非他命及壹包壹包的東西，伊等基
    於辦案經驗，認為應該就是毒品，故對被告進行權利告知，
    因也怕被告身上有危險物品，所以是請被告自己拿出來，或
    是進行搜索不確定，但這時候伊等已經確定被告是現行犯，
    所以應該是請被告先把東西拿出來，後被告又從他口袋中拿
    出用信封包的東西，後來我們有再徹底搜身一次，然後就請
    同事支援，並請被告帶我們回到他住處去，又在他住處發現
    陳福生云云（見原審卷第73頁）。證人即同為負責執行本件
    查緝任務之臺北縣政府警察局三重分局甲○○○○○亦具結
    證稱：當初是據報在被告住處發現出入份子複雜，就前往勘
    查，發現確實有這情形，就準備要聲請搜索票，當初據報的
    時候，有提到一部機車，經查證車主是毒品通緝犯，就在查
    獲被告那晚上再去現場勘查時，發現被告騎機車從身旁經過
    ，就隨後在臺北橋下把被告攔下，攔下後渠等有先跟被告表
    示身分，再出示證件給被告直接看，在查獲地有請被告出示
    證件，看是否是車主，被告他沒有辦法交代車子的車主及自
    己的姓名，只有說車子是一位高兄所有，因被告沒有辦法交
    代車主及自己的真實身分，而又看到被告身上有背一個袋子
    ，想說被告是否背包內有證件或其他東西，所以就請被告把
    身上背的東西倒出來看，就發現電子秤及用信封包裝的東西
    ，就詢問被告電子秤做何用，信封袋包的是什麼東西，被告
    剛開始不承認，經過一直詢問，被告才說是毒品，且被告從
    口袋中拿出來的也是毒品；後來再問被告車子如何來，被告
    說是高兄給他騎的，於是又問被告車主現在在哪裡，被告就
    帶我們去他住處，就查獲通緝犯陳福生；後來就連同陳福生
    等人一起帶回分局等語（見原審卷第81頁）。二人所供大致
    相符，並有記載執行之依據係「命所有人、持有人或保管人
    提出或交付扣押物予以扣押」云云，並經被告親自簽名之扣
    押筆錄在卷可證（見偵查卷第6頁）；則證人黃健榮、吳文
    男所供，尚屬可信；本件查獲之毒品，係經被告自行打開手
    提袋後，為警目視發現可為證據及應沒收之物，而命該應扣
    押物之持有人即被告提出交付者，並未有施以搜索之強制處
    分，核與刑事訴訟法第133條規定並無不符，本件扣案證物
    八百元及白粉、結晶物等，既均係依法扣押之物，自皆得為
    證據，而有證據能力。辯護人指陳：扣押物係違法搜索所得
    之物等語，容有誤會。
  (四)本件經警扣得之物，除被告所有之黑色手提袋壹只及被告取
    得之新臺幣捌佰元外，尚有疑似海洛因之白粉72小包及疑似
    安非他命之結晶一小包，有臺北縣政府警察局三重分局扣押
    筆錄、扣押物品目錄表各一件，及扣押物品照片12張在卷可
    憑（見偵查卷第6頁、第7頁、第28頁至第31頁）；臺北縣政
    府警察局三重分局扣押筆錄、扣押物品目錄表、扣押物品照
    片，雖為被告以外之人於審判外之書面陳述，然係承辦本案
    之臺北縣政府警察局三重分局警員為查緝本案職務上製作之
    紀錄文書，被告已在該等文書上簽名，對於該等文書之證據
    能力未為爭執，並無「顯有不可信之情況」，依刑事訴訟法
    第159條之4第1款之規定，亦得為證據。次查，扣案之白粉
    72小包，經送請法務部調查局鑑驗結果，認均含第一級毒品
    海洛英成分，合計淨重36.98公克，空包裝重11.86公克，純
    度35.58﹪，純質淨重13.16公克，有該局92年11月17日調科
    壹字第060007616號鑑定通知書一份在卷可查（見偵查卷第
    85頁）；另扣案之結晶一小包，經送請法務部調查局鑑驗結
    果，認含有第二級毒品甲基安非他命成分，淨重9.97公克，
    空包裝重0.55公克，有該局93年2月16日調科壹字第0936241
    1940號檢驗通知書一份在卷足憑（見原審卷第53業頁）。則
    被告為陳福生運送之物品，為第一級毒品海洛英72 小包，
    及第二級毒品甲基安非他命1小包，亦可認定。
  (五)被告雖又辯稱：不知陳福生交付之物為毒品云云。然查：
    1.被告前曾因施用化學合成麻醉藥品安非他命、轉讓禁藥，
      經臺灣板橋地方法院於86年3月12日分別判處有期徒刑6月
      、有期徒刑4月，定應執行刑有期徒刑8月，而於87年9月2
      日執行完畢；又因施用第二級毒品安非他命，經同法院分
      別於87年11月13日、88年10月9日裁定應送勒戒處所觀察
      勒戒，亦均已執行完畢，有本院被告全國前案紀錄表一紙
      在卷可參。依被告所犯多次施用安非他命、轉讓禁藥之前
      案經驗，對於第一級毒品海洛因係粉狀物，第二級毒品安
      非他命係結晶狀物類似冰糖，當無不能分辨之可能。
    2.被告於檢察官偵查中已供陳：他（陳福生）與對方談好條
      件，由我送貨；... （問：警方在你右口袋內起獲何物
      ？）二包用信封包起海洛因，這是陳福生另外交給我的，
      台幣800元也是他給我的，因我跟他說我沒錢云云（見偵
      查卷第55頁）。依被告所供「陳福生與對方談好條件，由
      伊送貨」、「台幣800元也是陳福生給伊」之陳述，被告
      自無不知陳福生係與不知名之對方進行非法交易，而以八
      百元之代價由其負責運送之理。
    3.扣案黑色手提袋裡，陳福生放置在信封內之交易物品均僅
      為一小包，另交付被告放在右口袋內海洛因僅有兩小包，
      每包重量不及1.20公克。以被告前有多次施用毒品前案之
      生活經驗，交易標的特殊之包裝、重量、物體形狀，需隱
      密進行之交易形態，及陳福生願給付八百元以為運送之酬
      勞各節相互勾稽，衡情被告對於信封中所放置之物應係毒
      品，自無不知之裡。被告所辯：不知陳福生交付之物品為
      毒品乙節，顯非屬實。
  (六)被告於原法院審理後期雖另翻異前供，改稱：扣案毒品均係
    伊所有，是伊以12萬元代價向他人購買的，買來係要供伊自
    己吸食所用，查獲當時伊是正準備要將所買來的毒品，拿到
    伊於臺北縣三重市○○路新承租的租處放置，伊之前所以會
    供稱扣案毒品係同案被告陳福生所交付，是因為同案被告陳
    福生欠伊2萬元未還，才挾怨報復，且因同案被告陳福生後
    來自警局脫逃了，伊想要交保，才把事情都推給同案被告陳
    福生云云。然此供述核與其在檢察官偵查中所陳不符，又未
    能詳確說明其取得毒品之來源，是否真實，已容置疑。況且
    再查：
    1.被告係於92年10月9日上午6時許，警局初訊時即供稱扣案
      毒品係同案被告陳福生所交付，並將伊受同案被告陳福生
      委託之內容，包括運送之地點、交付之對象等等均明確供
      明，而同案被告陳福生則係於同日下午2時20分許始自警
      局脫逃，有被告警詢筆錄、員警王如民之報告在卷可參，
      亦即被告供稱扣案毒品係同案被告陳福生所交付時，同案
      被告陳福生尚未自警局脫逃，可見被告辯稱係因為同案被
      告陳福生已自警局脫逃，伊想要交保，才將所以責任推給
      同案被告陳福生云云，應係事後狡辯之詞，不足採信。
    2.關於被告辯稱：係因為同案被告欠伊二萬元未還，始挾怨
      報復乙節；雖證人陳福生亦於原法院審理時到庭供證：有
      積欠被告2萬元等語，以附合其說。然細究證人陳福生之
      證詞，渠先於檢察官偵查中供稱：係因為欠被告2萬元，
      才將機車借被告使用云云（見原審訴字第902號影印卷第
      57頁偵查筆錄）；嗣於原法院審理時又改稱：是因為有向
      被告調毒品海洛因過，所以將伊所有車號TYX- 136輕型機
      車借給被告使用，當作對價等語；繼之又稱：之前被告曾
      向伊借過一次2萬元尚未償還，亦未向被告催討云云；經
      被告詰問（提醒）後，旋又改稱：係伊向被告借2萬元才
      對等語（見原審卷第147頁、第149頁、第159頁）；其前
      後供述，全然不一。參以，被告於檢察官偵查中已供陳：
      因我生活不好，他（陳福生）會幫我等語（見偵查卷第54
      頁背面）。被告既係生活窘困，豈有錢財借予陳福生；又
      該陳福生如此照顧被告，常予金錢接濟，被告豈有為區區
      2萬元之債務即設詞誣陷陳福生之理？被告此部分之辯解
      及陳福生之供證，顯與常理不符，應係出於事後勾串，而
      不足採。
  　3.被告常年經濟窘困，有如前述，基此已難認被告可能有餘
    　裕金錢用以購買毒品。況觀諸卷附扣押物品目錄表及扣案
      物品照片所示之扣案毒品分裝情形，除第二級毒品安非他
      命係1包外，第一級毒品海洛因部分則每包0.2公克的有29
      包，用29個信封袋包裝；每包0.4公克的有18包，用18個
      信封袋包裝；每包1公克的有22包，用22個信封袋包裝，
      每包1.5公克的有1包，用1個信封袋包裝；每包0.2公克的
      有2包，用1個信封袋包裝；茍若該等毒品確係被告購入供
      自己吸食所用，衡諸常理，又何需如此大費周章，將上揭
      毒品為不同重量之分類，甚且慎重其事的再以信封袋包裝
      ？被告所辯：毒品係伊購入，供自己施用乙節，顯非屬實
      。至被告雖又辯稱係因為擔心吸食的量越用越多，才分成
      小包，並分不等的量，如果小包吃完，再從大包分成小包
      ，以避免吸食的量越用越多云云；惟被告既已供稱不知道
      伊每天的用量，之後又如何能夠按每日用量分裝？且如被
      告確係因為擔心吸食過量，衡情亦應係一開始即分裝成每
      包固定之量，以避免麻煩，是被告上開所辯，誠屬無據。
    4.至於，同案查獲之陳福生，若坦承有委請被告丙○○運送
      本案查扣之物品，恐有涉及買賣或運輸毒品之犯罪嫌疑；
      渠於警訊及原法院調查中否認有交付八百元予被告及委請
      被告代送扣案物品，辯稱：係在被告家中泡茶云云，乃個
      人自我保護天性所必然，尚難基此而為被告丙○○有利之
      認定。
  (七)又被告經送內政部警政署刑事警察局測謊結果，雖就「92年
    10月9日被查獲毒品是陳富生交給你的嗎？」、「這批查獲
    毒品是陳富生交給你的嗎？」之上述問題經測試，被告回答
    不是，並無不實反應，研判未說謊」乙情，有該局93年9月
    14日刑鑑字第0930187920號測謊鑑驗結果通知書暨所附資料
    表、說明書、分析量化表、具結書、圖譜等影本在卷可查（
    見原審卷第191頁至第213頁；正本附於原審93年度訴字第
    902號卷內）。惟按測謊鑑定，係依一般人在說謊時，會產
    生遲疑、緊張、恐懼、不安等心理波動現象，乃利用測謊儀
    器將受測者之上開情緒波動反應情形加以紀錄，用以判別受
    測者供述之真實性，倘受測者愈想壓抑其謊言所產生之情緒
    ，在測謊儀器上會愈產生明顯之情緒波動反應，反之，則無
    此不實之波動反應；惟鑑驗結果有時亦因受測人之生理、心
    理因素而受影響，故目前尚無法達到百分之百正確性，是該
    鑑驗結果固可為審判之參考，但非為判斷之唯一及絕對之依
    據，鑑驗結果是否可採，應由法院斟酌取捨（最高法院91年
    度臺上字第4080號、第7376號、85年度臺上字第5791號判決
    意旨參照）。而本件被告之供述有上開明顯而不合理之瑕疵
    ，已詳如前述，是縱其通過測謊鑑驗，惟該測謊鑑驗結果既
    會受受測人於測謊時之生理、心理狀態所影響，其正確率已
    非百分之百，何況前揭測謊鑑定所擬發問題組為「92年10月
    9日被查獲毒品是『陳富生』交給你的嗎？」、「這批查獲
    毒品是『陳富生』交給你的嗎？」，有將同案被告陳福生誤
    為『陳富生』之內容製作失之周延情形，則上開測謊鑑驗程
    序之基本要件能否謂無瑕疵，對於結果之判斷是否無影響，
    誠有疑義，自不能遽以上開測謊鑑定結果認被告就扣案毒品
    不是同案被告陳福生所交付之問題並無說謊現象為憑，而無
    視上開諸多不利被告之事證，逕為被告有利之認定。
  (八)綜上所述，被告上揭所辯，無非均係為圖為陳福生脫罪及解
    免自己刑責之避重就輕之詞，均不足採。本件事證明確，被
    告上開運輸毒品犯行，堪以認定，應依法論科。
二、核被告所為：
  (一)海洛因、安非他命分別係毒品危害防制條例第二條第二項第
    一款、第二款所稱之第一級毒品、第二級毒品，不得運輸及
    持有。次按毒品危害防制條例之運輸毒品罪，所稱之「運輸
    」係指轉運輸送而言，不以國外輸入國內或國內輸出國外者
    為限，其在國內運送者，亦屬之，至於運輸之動機、目的是
    否意在為己或為他人，運輸之方法為海運、空運、陸運或兼
    而有之，均非所問。至零星夾帶或短途持送者，雖得斟酌實
    際情形，依持有毒品罪論科，但仍以無運輸或販賣之意圖者
    為限（司法院院解字第三五四一號解釋、最高法院九十二年
    台上字第五三九九號判決要旨參照）。又所謂「運輸」，係
    指本於運輸意思而搬運輸送而言，倘其有此意圖者，一有搬
    運輸送之行為犯罪即已成立，不以運抵目的地為完成犯罪之
    要件；換言之，區別該罪既遂、未遂之依據，係以已否起運
    為準，既已起運，構成該罪之輸送行為即已完成，即應論以
    既遂罪責。本件被告攜帶之路程雖屬不遠，數量亦非龐大，
    惟依其在檢察官偵查中之供述「陳福生與對方談好條件，由
    我送貨」，已可得徵陳福生係與不知名之對方進行非法交易
    ；被告為其運輸毒品，自有漫延毒禍之虞，而難認無運輸毒
    品之犯意；其擬以輕型機車載至距離相隔一公里以上之臺北
    縣三重市○○路底，準備交貨予同案被告陳福生指定之人，
    雖於途中即遭警方查獲，但已屬運輸毒品之既遂犯。是核被
    告所為，應係比一行為犯毒品危害防制條例第4條第1項之運
    輸第一級毒品罪及同條第2項之運輸第二級毒品罪。被告於
    行為當時持有前揭第一級毒品海洛英及第二級毒品安非他命
    ，其意在供運輸之用，則其持有第一級毒品海洛英及第二級
    毒品安非他命之低度行為，均應為運輸之高度行為所吸收，
    皆不另論罪。又，被告行為後，毒品危害防制條例雖已於92
    年7月9日修正公布，並自93年1月9日施行，惟關於該條例第
    4 條第1項之運輸第一級毒品罪及同條第2項之運輸第二級毒
    品罪之犯罪構成要件及刑度均未實際修正，自無新舊法變更
    比較適用之問題，併予敘明。
  (二)被告與成年人陳福生就本件運輸毒品部分犯行，互有犯意之
    聯絡及行為之分擔，皆為共同正犯。被告以一運輸行為，同
    時運送第一級毒品海洛因與第二級毒品安非他命，而觸犯上
    開2罪名，為想像競合犯，應依刑法第55條前段規定，從較
    重之運輸第一級毒品罪處斷。
  (三)被告於92年10月9日凌晨0時10分許，騎乘機車運輸毒品行經
    臺北縣三重市○○○路臺北橋下時，據報前往查緝之臺北縣
    政府警察局三重分局乙○○○○○、吳文男僅係因被告形跡
    可疑且係騎乘警方獲有線報來源所指之車號TYX- 136號輕型
    機車而攔下盤查，當時警方僅只懷疑而尚未確知其運送毒品
    ，被告在此情狀下，同意並自行打開所攜帶之黑色手提袋，
    出示毒品供警檢視等情，已據證人即三重分局乙○○○○○
    、吳文男在本院審理中到庭結證在卷。被告此部分所為核予
    刑法第62條自首而接受裁判之規定相符，自應依該規定減輕
    其刑。
  (四)被告係因受友人之託，貪圖小利而運輸第一、二級毒品，實
    際所得僅800元，又其運輸之第一、二級毒品淨重分別為36.
    98公克、9.97公克，數量尚非巨大，且該些毒品尚未流入市
    面，所造成毒害擴散尚非重大；而運輸第一級毒品罪之法定
    刑為死刑或無期徒刑，相衡之下，如科以法定最低刑度及依
    自首減輕其刑猶嫌過重，被告所為在客觀上尚堪憫恕，本院
    認即使處以法定最低刑度，猶嫌過重，爰依刑法第59條規定
    ，減輕其刑。
三、原審據以論罪科刑，固非無見。惟查：(一)被告與成年人陳福
    生就本件運輸毒品部分犯行，互有犯意之聯絡及行為之分擔
    ，皆為共同正犯；原判決漏未敘及此共同正犯之關係，自有
    未合。(二)扣案放置本案毒品海洛因、安非他命之空包裝，並
    非查獲之第一、二級毒品或專供製造、施用第一、二級毒品
    之器具，原判決依毒品危害防制條例第18條第1項前段規定
    諭知沒收銷燬，亦有未當。(三)被告係對於未發覺之犯罪自首
    而接受裁判，原審未依刑法第62條之規定減輕其刑，亦有未
    洽，被告之上訴意旨否認犯罪，雖無理由，然原判決既有前
    述之可議，仍屬無可維持，應由本院將原判決撤銷改判。爰
    審酌被告犯罪之動機係受友人之託，因貪圖小利一時失慮致
    觸刑章，所運送之毒品為數頗鉅，若未被查獲而流入市面，
    所生毒害非輕，惟念其年輕識淺，因一時失慮而罹刑章等一
    切情狀，量處如主文所示之刑。扣案之海洛因柒拾貳小包（
    合計淨重陸點玖捌公克）係第一級毒品，安非他命壹包（
    淨重玖點玖柒公克）係第二級毒品，應依毒品危害防制條例
    第18條第1項前段規定諭知沒收銷燬之。另扣案放置上揭海
    洛因之空包裝（重拾壹點捌陸公克）、放置上揭安非他命之
    空包裝（重零點伍伍公克）及信封袋71個，係用於放置、包
    裹毒品，黑色手提袋壹只係用以便於攜帶毒品；均係被告運
    輸本件扣案毒品所用之物，應併依毒品危害防制條例第19
    條第1項之規定宣告沒收。另被告自陳福生取得之新臺幣捌
    佰元，屬被告運輸本件扣案毒品所得之財物，應依毒品危害
    防制條例第19條第1項之規定宣告沒收。另扣案如事實欄所
    載之電子磅秤1台、吸食器1組、分裝袋297個，均非屬違禁
    物，亦無積極事證足資證明該等物品係被告用以犯上開運輸
    毒品罪所用、所預備或所得之物，爰不予宣告沒收；至於如
    事實欄所載之TYX- 136號輕型機車，僅係被告向陳福生偶然
    借用暫時用以代步之交通工具，尚難認係直接專供犯毒品危
    害防制條例第4條之罪所用之物（毒品危害防制條例第19條
    立法說明參照），故不予宣告沒收，併此敘明。
四、公訴人雖另依被告於警詢、檢察官偵查及原審調查時之自白
    為據，而在原法院於93年2月12日行準備程序時，當庭擴張
    起訴之犯罪事實，略以：被告於92年9月間、10月初另曾受
    同案被告陳福生二次委託，運送不詳數量毒品至臺北縣三重
    市○○路底等處，交予駕駛黑色自小客車之不詳姓名年籍成
    年男子；認此部分亦涉有毒品危害防制條例第四條之運輸毒
    品罪嫌云云。惟按被告之自白，不得作為有罪判決之唯一證
    據，仍應調查其他必要之證據，以察其是否與事實相符，刑
    事訴訟法第一百五十六條第二項定有明文。前開規定之立法
    意旨乃在防範被告自白之虛擬致與真實不符，故對自白在證
    據上之價值加以限制，明定須藉補強證據以擔保其真實性。
    而所謂補強證據，則指除該自白或不利於己之陳述本身之外
    ，其他足以證明自白之犯罪事實確具有相當程度真實性之證
    據而言，雖所補強者，非以事實之全部為必要，但亦須因補
    強證據與自白之相互利用，足使犯罪事實獲得確信者，始足
    當之（最高法院九十二年度台上字第一九八五號判決意旨參
    照）。經查，本件公訴人認被告另有受同案被告陳福生委託
    ，運送毒品至臺北縣三重市○○路底等處二次之犯行，除以
    被告於警詢、檢察官偵查及原法院調查時之自白為據外，並
    無其他任何證據足資證明被告有公訴人所指另二次運送毒品
    之犯行。遍閱全卷，又查無其他相關之補強證據，得以為被
    告涉有此部分犯行之佐證，使犯罪事實獲得確信；揆諸前開
    說明，自難以唯一被告之自白作為被告涉有此部分犯行之論
    據，此部分被告之犯罪尚屬不能證明。惟因觀諸公訴人之論
    告之意思，並非新訴之追加，而係認該部分與已起訴部分有
    連續犯之關係，而促請法院注意。故本院認無併予審判之必
    要，附此敘明。
五、據上論斷，應依刑事訴訟法第369條第1項前段、第364條、
    第299條第1項前段，毒品危害防制條例第4條第1項、第2項
    、第18條第1項前段、第19條第1項，刑法第11條前段、第28
    條、第55條前段、第62條、第59條，判決如主文。
本案經檢察官田炳麟到庭執行職務。
中　　華　　民　　國　　94　　年　　6　　月　　9　　日
                  刑事第十三庭  審判長法　官  劉景星
                                      法　官  陳志洋
                                      法　官  陳博志
以上正本證明與原本無異。
如不服本判決，應於收受送達後十日內向本院提出上訴書狀，其
未敘述上訴之理由者並得於提起上訴後十日內向本院補提理由書
（均須按他造當事人之人數附繕本）。
                                      書記官  陳嘉文
中　　華　　民　　國　　94　　年　　6 　　月　　14　　日
附錄：本案論罪科刑法條全文
毒品危害防制條例第四條第一項
製造、運輸、販賣第一級毒品者，處死刑或無期徒刑；處無期徒
刑者，得併科新台幣一千萬元以下罰金。
